臺灣臺中地方法院刑事判決　　　　　　　　　　　　九十二年度易字第二八四四號
　　公　訴　人　臺灣臺中地方法院檢察署檢察官
　　被　　　告　甲○○
右列被告因家庭暴力防治法之傷害案件，經檢察官提起公訴（九十二年度偵字第一七
七九七號），本院判決如左：
    主  文
甲○○傷害人之身體，處有期徒刑伍月，如易科罰金，以參佰元折算壹日。
扣案之鋸齒狀之水果刀壹把，沒收。
    事  實
一、甲○○乃乙○○之婆婆，其二人屬家庭暴力防治法第三條第三款所定之家庭成員
    ，平日即相處不睦。民國（下同）九十二年九月九日九時許，甲○○因懷疑乙○
    ○慫恿其子張四郎搬出居住，因而趁張四郎外出工作時，在台中縣豐原市○○里
    ○○路二二四巷二一號五樓住處，進入乙○○臥室內質問乙○○，經乙○○否認
    ，雙方因此發生口角爭執，甲○○竟基於普通傷害犯意，持其所有預先藏於身後
    之有鋸齒狀之水果刀一把砍傷乙○○之右大腿，乙○○遂與之搶奪該水果刀，在
    雙方拉扯之際，甲○○又持刀劃傷乙○○之手部，造成乙○○受有右手撕裂傷併
    血管神經斷裂、左手撕裂傷、右大腿撕裂傷等傷害。經乙○○打電話報警，且向
    鄰居求援，甲○○始罷手。員警據報前往查獲甲○○並扣得已遭七甲○○清洗過
    之前開水果刀一把。
二、案經乙○○訴由台中縣警察局豐原分局報請臺灣臺中地方法院檢察署檢察官偵查
    起訴。
    理  由
一、訊據被告甲○○矢口否認有何前揭之犯行，辯稱：伊帶刀進去告訴人乙○○之臥
    房只是要找告訴人乙○○，伊要問告訴人乙○○而已，伊帶刀只是為了保護伊自
    己，伊帶刀是要自衛，是告訴人乙○○要搶刀造成自己受傷，伊實無傷害告訴人
    乙○○之意圖及事實云云。惟查右揭事實，業據被告甲○○於警訊時坦承不諱，
    核與告訴人乙○○指訴情節相符，復有行政院衛生署豐原醫院出具之診斷證明書
    、員警所繪製之現場圖、告訴人乙○○受傷照片二張、現場照片三張、兇器照片
    三張等附卷、及扣案如事實欄所載之被告甲○○所有之鋸齒狀之水果刀一把可資
    佐證，其供述應認屬實。被告甲○○另稱平日有服用腦神經藥物等情，經函查被
    告甲○○長期前往求診之「梅明因診所」（設於台中縣豐原市○○路二四二號）
    之結果：被告甲○○雖有精神官能症之症狀，另有不穩定性高血壓及糖尿病，然
    均陸續停藥，最近一年到診所只拿失眠藥物，偶爾會訴說有腰酸背痛之現象，此
    據醫師梅明因於檢送之病歷背面記載明確，再參酌相關病歷，應認被告甲○○並
    無心神喪失或精神耗弱之情形。再查被告甲○○雖辯稱，其帶刀係為保護自己，
    是要自衛，其實無傷害告訴人乙○○之意圖云云。惟按對於現在不法之侵害，而
    出於防衛自己或他人權利之行為，不罰。但防衛行為過當者，得減輕或免除其刑
    ，刑法第二十三條定有明文。而刑法第三十六條（舊法）規定正當防衛之要件，
    必對於現在之不正侵害，始能成立，若侵害已過去，或預料有侵害而侵害尚屬未
    來，則其加害行為，自無正當防衛之可言，最高法院亦著有十九年度台上字第一
    一七四號判例足資參照。經核縱如被告甲○○所供述稱，於九十二年七月間告訴
    人乙○○曾傷害其為真，侵害亦已經過去，況告訴人乙○○案發當時係在臥室床
    上裹著棉被，如何對被告甲○○為不法侵害，是被告甲○○於案發當時並無現在
    不法之侵害存在，揆諸前揭法文及判例釋示，被告甲○○所為並不符合正當防衛
    之構成要件，無法阻卻違法，所辯自衛一節，不可採信。是綜據上述，被告甲○
    ○嗣雖於本院審理中翻異前供空言否認，所辯無非臨訟畏罪飾卸之詞，要無足採
    ，事證已臻明確，被告甲○○犯行洵堪認定。
二、核被告甲○○所為，係犯刑法第二百七十七條第一項之普通傷害罪，屬家庭暴力
    防治法第二條第二項之家庭暴力罪。爰審酌被告甲○○犯罪之動機、目的、手段
    、品行尚佳，並無不良前科，此有台灣台中地方法院檢察署刑案資料查註紀錄表
    一份在卷可按、所生危害及犯罪後猶飾詞狡賴犯行，毫無悔意，犯後態度不佳等
    一切情狀，量處如主文所示之刑，並諭知易科罰金之折算標準，以資懲儆。扣案
    之鋸齒狀之水果刀一把為被告甲○○供犯罪所用之物，且屬被告所有，爰依法併
    予宣告沒收之。
據上論斷，應依刑事訴訟法第二百九十九條第一項前段、刑法第二百七十七條第一項
、第四十一條第一項前段、第三十八條第一項第二款、罰金罰鍰提高標準條例第一條
前段、第二條，判決如主文。
中      華      民      國    九十三    年      一      月     十四     日
                                        臺灣臺中地方法院刑事第八庭
                                            審判長法官  朱  光  國
                                                  法官  吳  崇  道
                                                  法官  洪  俊  誠
右正本證明與原本無異。
如不服本判決，應於判決送達後十日內向本院提出上訴狀，上訴於臺灣高等法院臺中
分院(須附繕本)。
                    書記官  胡  美  娟
中      華      民      國    九十三    年      一      月     十四     日
附錄論罪科刑實體法條文：
刑法第二百七十七條(普通傷害罪)：
傷害人之身體或健康者，處三年以下有期徒刑、拘役或一千元以下罰金。
（罰金部份業經提高十倍為一萬元）
犯前項之罪因而致人於死者，處無期徒刑或七年以上有期徒刑；致重傷者，處三年以
上十年以下有期徒刑。
